【裁判字號】    89,訴,402
【裁判日期】    890810
【裁判案由】    清償借款
【裁判全文】
臺灣彰化地方法院民事判決  八十九年度訴字第四○二號
    原      告  甲○○
    訴訟代理人  丙○○
    被      告  丁○○
    被      告  戊○○
                        送達代.
                        二號
    被      告  乙  ○  住彰化.
    右二人共同
    訴訟代理人  黃文皇律師
    複 代理 人  李慶松律師
右當事人間請求清償借款事件，本院判決如左：
    主      文
被告丁○○應給付原告新台幣壹佰伍拾萬元，被告戊○○應給付原告新台幣柒拾伍萬
元，被告乙○應給付原告新台幣柒拾伍萬元，及各自民國八十八年十二月三十一日起
至清償日止，按年息百分之五計算之利息。
訴訟費用由被告丁○○負擔二分之一，由被告戊○○負擔四分之一，由被告乙○負擔
四分之一。
本判決於原告分別以新台幣伍拾萬元、新台幣貳拾伍萬元、新台幣貳拾伍萬元為被告
丁○○、戊○○、乙○供擔保後，得假執行。但被告丁○○、戊○○、乙○如於執行
程序實施前，分別以新台幣壹佰伍拾萬元、新台幣柒拾伍萬元、新台幣柒拾伍萬元為
原告預供擔保，得免為假執行。
    事      實
甲、原告方面：
  一、聲明：除假執行擔保金額及免為假執行外，如主文所示。
  二、陳述：被告丁○○、戊○○、乙○等人於民國八十三年一月十三日共同向原告
      借用新台幣（下同）三百萬元，約定利息按日息每百元六分厘計算，借款期限
      至八十八年十二月三十日止，並約定被告三人依序各就一百五十萬元、七十五
      萬元、七十五萬元之限度負清償責任。詎被告屆期均不依約清償，嗣分別以存
      證信函催索，皆未獲置理，爰依法訴請清償借款及法定遲延利息。
  三、證據：金錢消費借貸契約書影本一件、郵局存證信函影本二件為證。
乙、被告丁○○方面：
  一、聲明：請求駁回原告之訴及假執行之聲請，並陳明如不利之判決，願供擔保請
      准免為假執行。
  二、陳述：坦承有積欠原告上開債務，但目前無力償還。
  三、證據：提出合約書影本一件為證。
丙、被告戊○○、乙○部分：
  一、聲明：請求駁回原告之訴及假執行之聲請，並陳明如受不利之判決，願供擔請
      准免為假執行。
  二、陳述：
    (一)被告戊○○、丁○○二人於八十三年間共組濟發有限公司（下稱濟發公司），
      由被告戊○○之妻，即被告乙○擔任董事長，並被告戊○○擔任董事，另由被
      告丁○○擔任總經理。嗣因公司需錢週轉，遂由被告丁○○向其父即原告調借
      上開三百萬元。迨八十八年四月初，被告丁○○竟與黃碧娟（丁○○之妻）等
      人脅迫被告戊○○簽下上開借據。
    (二)原告並不能舉證證明有交付上開借款予被告戊○○、乙○之事實。
  三、證據：提出刑事告訴狀、臺灣高等法院臺中分院檢察署八十九年度議字第四九
      九號處分書影本各一份為證。
    理      由
一、原告起訴主張被告丁○○、戊○○、乙○等三人於八十三年一月十三日共同向伊
    借用三百萬元，約定利息按日息每百元六分厘計算，借款期限至八十八年十二月
    三十日止，並約定被告三人依序就一百五十萬元、五十萬元、五十萬元之限度負
    清償責任，迄今均未清償，爰依法提起本訴等語。被告丁○○坦承積欠原告上開
    債務，惟陳稱目前無力清償等語資為防禦方法。另被告戊○○、乙○二人則以上
    開借據係遭脅迫下所簽立，實則雙方並無借貸關係等語資為抗辯。
二、按當事人主張之事實，非吾人日常共識共信者，稱為變態事實，應認為未得法院
    之確信；次按意思表示係被詐欺或脅迫而為，屬於變態事實，當事人主張其意思
    表示係被詐欺或脅迫而為之者，自應就其被詐欺或脅迫之事實，負舉證責任，最
    高法院二十一年上字第二０一二號判例可資參照。本件原告主張之事實，已據其
    提出金錢消費借貸契約書影本一件、郵局存證信函影本二件為證，且被告丁○○
    自認：「錢是八十三年一月間借的，當時在原告甲○○住處，有我（丁○○）、
    甲○○、丙○○、戊○○、乙○共五人在場‧‧」、「三百萬元是（向）我爸爸
    （甲○○）借的，是現金給他們，當初是要合夥做生意，我一百五十萬，當初有
    說他們夫婦各負擔七十五萬。」等情，核與借款當天在場之證人丙○○於本院審
    理時證稱：「八十三年一月十三日左右，當天大家以口頭說明，他夫妻二人（指
    被告戊○○、乙○）負責一百五十萬元，丁○○一百五十萬元‧‧」、「錢是向
    埤頭農會借貸的，乙○夫婦各借七十五萬，丁○○一百五十萬，借據是八十八年
    四月十四號簽的，因乙○有在賭博，怕要不回來，才簽的‧‧」等語大抵相符，
    自堪信原告之主張為真實。又上開金錢借貸契約書第二條有記載：「前條金錢甲
    方（即原告）業已如數交付乙方（即被告）親收點訖」等金錢交付之事實，則被
    告戊○○、乙○二人抗辯上開借據係遭脅迫所簽立，揆諸前開判例意旨，自應就
    被脅迫之變態事實，負舉證責任。惟查：被告戊○○曾於八十八年間至臺灣彰化
    地方法院檢察署申告被告丁○○夥同訴外人黃見生、黃碧娟等人至濟發公司毆打
    及恐嚇被告戊○○，並脅迫被告戊○○簽立上開借據等罪嫌，業經檢察官偵查終
    結，認為彼等犯罪嫌疑不足，為不起訴處分確定等情，有被告戊○○、乙○提出
    刑事告訴狀、臺灣高等法院臺中分院檢察署八十九年度議字第四九九號處分書影
    本各一件為證，顯見被告戊○○、乙○二人辯稱遭脅迫而簽立上開借據云云，與
    事實不符，不足採信。此外，被告戊○○、乙○二人未能舉證證明彼等遭脅迫而
    簽立上開借據等情，依首開判例反對解釋，亦應為原告有利之認定。
三、從而，原告依消費借貸契約之法律關係，請求被告丁○○應給付原告一百五十萬
    元，被告戊○○應給付原告七十五萬元，被告乙○應給付原告七十五萬元，及各
    自八十八年十二月三十一日（起訴狀誤載為八十八年十二月三十日）起至清償日
    止，按年息百分之五計算之遲延利息，核屬有據，應予准許。
四、兩造陳明願供擔保請准宣告假執行或免為假執行，經核均與規定相符，爰分別酌
    定相當之擔保金額予以宣告。
五、本件事證已臻明確，兩造其餘攻擊防禦方法，均與本件判決結果不生影響，爰不
    一一論述，併此敘明。
據上論結，本件原告之訴為有理由，依民事訴訟法第八十五條第一項、第三百九十條
第二項、第三百九十二條，判決如主文。
中      華      民      國    八十九    年      八      月      十      日
                                臺灣彰化地方法院民事第二庭
~B法      官  陳正禧
右正本係與原本無異。
如對本判決上訴須於判決送達後廿日內向本院提出上訴狀
~B法院書記官  李  巧
中      華      民      國    八十九    年      八      月     十四    日


司法院資訊處製作；財團法人民間司法改革基金會備份。
